臺灣宜蘭地方法院刑事判決
111年度易字第272號
公  訴  人  臺灣宜蘭地方檢察署檢察官
被      告  林豪傑


選任辯護人  郭美春律師
            賴佳慧律師
上列被告因竊盜案件，經檢察官提起公訴（111年度偵字第3570
號），本院判決如下：
    主  文
乙○○共同犯攜帶兇器竊盜罪，處有期徒刑柒月。未扣案之犯罪所
得新臺幣貳佰參拾捌萬肆仟壹佰柒拾參元與黃駿煥、李炳俊、劉
志凱共同沒收，於全部或一部不能沒收或不宜執行沒收時，共同
追徵其價額。
    犯罪事實
一、乙○○、劉志凱、李炳俊、黃駿煥共同謀議經營虛擬貨幣挖礦
    以牟利，然挖礦機台用電量甚大，為減少電費之支出成本，
    竟共同意圖為自己不法之所有，基於竊取電能之犯意聯絡，
    由劉志凱提供位在宜蘭縣○○鎮○○路0段000號「浴車坊專業車
    體美容鍍膜」洗車廠作為挖礦之場所，李炳俊提供挖礦機臺
    、私接電源之裝備及材料並負責施工，黃駿煥則購買挖礦機
    臺約60臺，載運挖礦機臺至現場並裝設，並由乙○○保管挖礦
    所得虛擬貨幣之錢包。李炳俊、劉志凱於民國110年7月26日
    某時許，在上址洗車廠持客觀上具危險性，足以危害人之生
    命、身體安全，可供兇器使用之破壞剪等工具，將地面水泥
    破壞後割開台灣電力股份有限公司（下稱台電公司）所裝設
    之輸電線，私接該輸電線之電源（未經電表）牽引至上址2
    樓，作為挖礦機臺之電源使用，挖礦所得之比特幣等虛擬貨
    幣變賣金錢後，由乙○○、劉志凱、李炳俊、黃駿煥共同朋分
    利益（劉志凱、李炳俊、黃駿煥所涉加重竊盜犯行部分，業
    經本院以111年度易字第98號判決在案）。嗣經台電公司人
    員發現變電箱電流出現異常大量，經報警處理後，員警於11
    0年11月16日16時許，持搜索票前往上址搜索，現場扣得附
    表所示物品，經台電公司人員開挖後，發現私接電源之證據
    ，經推估竊得價值約計新臺幣（下同）238萬4,173元之電能
    ，始查悉上情。
二、案經台灣電力股份有限公司宜蘭區營業處委由甲○○、丙○○訴
    由宜蘭縣政府警察局移送臺灣宜蘭地方檢察署檢察官偵查起
    訴。
    理  由
壹、程序部分
    本判決所引用傳聞證據之證據能力，當事人於本院審理程序
    中均表示同意有證據能力（見本院卷第87頁至第94頁）。基
    於尊重當事人對於傳聞證據之處分權，及證據資料愈豐富愈
    有助於真實發現之理念，審酌該等證據作成時並無違法取證
    或顯不可信之瑕疵，以之作為證據應屬適當，依刑事訴訟法
    第159條之5規定及最高法院104年度第3次刑事庭會議決議意
    旨，認該等證據資料均有證據能力。至本判決所引之非供述
    證據，與本案均有關連性，亦無證據證明係實施刑事訴訟程
    序之公務員以不法方式所取得，依刑事訴訟法第158條之4之
    反面解釋，當有證據能力。
貳、實體部分
一、訊據被告乙○○對於上開犯罪事實坦承不諱（見本院卷第87頁
    ），核與證人即同案共犯黃駿煥於偵查中（見偵卷二第288
    頁至第291頁、他卷第40頁至第43頁）、李炳俊、劉志凱於
    警詢及偵查中之陳述（見偵卷一第200頁至第204頁、他卷第
    44頁至第46頁、偵卷一第97頁至第102頁、他卷第47頁至第4
    9頁）、告訴代理人甲○○、丙○○於警詢中之指述相符（見偵
    卷二第493頁至第503頁），並有台電公司用電實地調查書、
    賠償登記單、稽查案件現場設備一覽表、現場量測電流分析
    表（見偵卷二第504頁至第507頁）、宜蘭縣政府警察局搜索
    、扣押筆錄暨扣押物品目錄表2份（見偵卷一第31頁至第34
    頁、偵卷二第401頁至第407頁）、現場照片（見偵卷二第42
    9頁至第443頁、第446頁至第447頁）、場所繪圖（見偵卷二
    第415頁至第417頁）各1份、對話紀錄截圖照片（見偵卷一
    第24頁至第28頁、他卷第15頁至第30頁）、手機截圖照片（
    見偵卷二第450頁至第453頁、第457頁至第458頁、他卷第32
    頁至第34頁）各2份在卷可稽，足認被告上開供述與事實相
    符，本件事證明確，被告上開犯行堪以認定，應予依法論科
    。
二、論罪
  ㈠按刑法第321條第1項第3款之攜帶兇器竊盜罪，係以行為人攜
    帶兇器竊盜為其加重條件，此所謂兇器，其種類並無限制，
    凡客觀上足對人之生命、身體、安全構成威脅，具有危險性
    之兇器均屬之，且祇須行竊時攜帶此種具有危險性之兇器為
    已足，並不以攜帶之初有行兇之意圖為必要（最高法院79年
    台上字第5253號判決意旨參照）。查被告劉志凱、李炳俊係
    以破壞剪等工具，破壞、割開台電公司輸電線之方式竊電，
    而上揭物品若持以攻擊人體，自能成傷，客觀上自足以對人
    之生命、身體、安全構成威脅，顯為具有危險性之兇器無訛
    。
  ㈡核被告所為，係犯刑法第323條、第321條第1項第3款之攜帶
    兇器竊盜罪。
　㈢被告與同案共犯黃駿煥、李炳俊、劉志凱自110年7月26日起
    竊取電能直至110年11月16日遭查獲為止，係基於單一之犯
    意，在密接之時、空下密集竊取電能，各行為間之獨立性極
    為薄弱，依社會觀念難以強行分開，應為數個舉動之接續施
    行，核屬接續犯，應論以一罪。
　㈣被告與同案共犯黃駿煥、李炳俊、劉志凱就上開犯行，有犯
    意聯絡、行為分擔，應論以共同正犯。又按刑法分則或刑法
    特別法中規定之結夥二人或三人以上之犯罪，應以在場共同
    實施或在場參與分擔實施犯罪之人為限，不包括同謀共同正
    犯在內（最高法院96年度台上字第5113號、103年度台非字
    第128號判決參照），本案被告雖與同案共犯黃駿煥、李炳
    俊、劉志凱共同犯竊盜罪，然無證據證明被告與同案共犯黃
    駿煥、李炳俊、劉志凱有同時在場參與分擔實行犯罪，即與
    刑法第321條第1項第4款所定結夥三人以上之加重要件不符
    ，附此說明。
　㈤辯護人雖以：被告素行良好向有正當職業，平日熱心公益亦
    無前科，於本案犯行中並非居於主導地位，參與時間不長，
    認本件有情輕法重之情事，請求依刑法第59條之規定酌減其
    刑，並宣告緩刑等語，惟按犯罪之情狀顯可憫恕，認科以最
    低度刑仍嫌過重者，得酌量減輕其刑，刑法第59條定有明文
    。而刑法第59條之酌量減輕其刑，必於犯罪之情狀，或犯罪
    另有特殊之原因與環境等等，在客觀上足以引起一般同情，
    認為即予宣告法定低度刑期尤嫌過重者，始有其適用，至被
    告素行正當，情節輕微，子女眾多等僅可為法定刑內從輕科
    刑之標準，不得據為酌量減輕其刑之理由（最高法院28年上
    字第1064號、45年台上字第1165號、46年台上字第935號、5
    1年台上字第899號判例【現效力與判決同】參照）。查被告
    與同案共犯黃駿煥、李炳俊、劉志凱設置多達119臺挖礦機
    臺，且衡情挖礦機臺為24小時運作，勢必支出大量電費，而
    只要具有一般社會經驗之人，均知竊取電能為違法之事，被
    告與同案共犯黃駿煥、李炳俊、劉志凱竟為圖減輕電費支出
    而為本案犯行，且至今亦未賠償告訴人而填補損害，客觀上
    實不足引起一般同情，難認其犯罪情狀堪以憫恕，亦難認被
    告所受前開所宣告之刑以暫不執行為適當。是辯護人上開所
    請，礙難准許。
三、爰審酌被告與同案共犯劉志凱、李炳俊、黃駿煥等人為圖減
    少電費支出，損及公用民生事業費用負擔之公平性，無異將
    個人之用電成本轉嫁由社會大眾承受，所為殊無可取；兼衡
    被告終能坦承犯行，高職畢業之智識程度，現從事房仲業，
    離婚，育有2名未成年子女等一切情狀，量處如主文所示之
    刑。
四、沒收：　　
  ㈠按犯罪所得，屬於犯罪行為人者，沒收之。前二項之沒收，
    於全部或一部不能沒收或不宜執行沒收時，追徵其價額。刑
    法第38條之1第1項前段、第3項分別規定甚明。又犯罪所得
    及追徵之範圍與價額，認定顯有困難時，得以估算認定之，
    刑法第38條之2第1項亦有明文。又按如共同正犯各成員對於
    不法利得主觀上均具有共同處分之合意，客觀上復有共同處
    分之權限，且難以區別各人分得之數，則仍應負共同沒收之
    責（最高法院109年度台上字第3421號判決意旨參照）
　㈡被告與同案共犯劉志凱、李炳俊、黃駿煥就本案竊得之用電
    總度數無法確實判斷，自無從精確計算犯罪所得。公訴意旨
    雖認被告與同案共犯黃駿煥、李炳俊、劉志凱所為本件犯行
    ，竊得電能之不法利益為8,685,896元，然觀前開金額所計
    算之基礎為台電公司出具之稽查案件現場設備一覽表（見偵
    卷二第506頁），而前開計算基礎係以挖礦機每臺稽查用消
    耗電力參考值，共計119臺而為計算，再觀告訴代理人丁○○
    於本院審理中所出具之告訴人台電公司宜蘭區營業處111年5
    月6日宜蘭字第1111450854號函所附稽查案件現場設備一覽
    表（見本院卷第99頁至第101頁），其上則依不同挖礦機類
    型及相關使用設備而計算電力，告訴代理人丁○○亦於本院審
    理中陳稱電費計價方式業已於本院111年度易字第98號案件
    中回函澄清等語（即如告訴人前開函文所示，見本院卷第88
    頁），是本院認本件被告與同案共犯黃駿煥、李炳俊、劉志
    凱所竊得竊得電能之不法利益，自應以台電公司宜蘭區營業
    處111年5月6日宜蘭字第1111450854號函所附稽查案件現場
    設備一覽表為基準而為計算，合先敘明。
　㈢參諸告訴人提出之說明，認本案竊電地點之用電設備容量1小
    時共為216瓩（小數點以下四捨五入）、竊電期間平均電價
    為4.07元，此有台電公司宜蘭區營業處111年5月6日宜蘭字
    第1111450854號函暨附件（即稽查案件現場設備一覽表、各
    類用電流動電費每度平均單價、營業規章施行細則第五章違
    規用電、電業法摘錄）等資料在卷可稽（見本院卷第99頁至
    第107頁）。被告與同案共犯劉志凱、李炳俊、黃駿煥係自1
    10年7月26日起，為本件竊電犯行，業經本院認定如前，而
    竊電終止日則為查獲日即110年11月15日（即查獲前一日）
    ，是本件竊電期間共計113日。又虛擬貨幣挖礦機為求其回
    饋之最大化，通常將24小時不停運轉，是以該地點內每小時
    用電設備容量乘以平均電價及日數，共計為新臺幣2,384,17
    3元，此即係被告與同案共犯黃駿煥、李炳俊、劉志凱獲得
    相當於未繳電費之利益（計算式：216瓩×24小時×4.07元×11
    3日＝2,384,173元、小數點以下四捨五入）。又被告與同案
    共犯黃駿煥、李炳俊、劉志凱就其等如何分配報酬，供述均
    不一致，因認查無證據足資認定被告與同案共犯黃駿煥、李
    炳俊、劉志凱係如何分配本案犯罪所得，揆諸前揭之說明，
    自應認被告與同案共犯黃駿煥、李炳俊、劉志凱就犯罪所得
    具有事實上之共同支配關係，享有共同處分權限，應負共同
    沒收之責。是被告與同案共犯黃駿煥、李炳俊、劉志凱獲得
    相當於未繳電費之利益2,384,173元，自應依刑法第38條之1
    第1項前段、第3項規定，由被告與同案共犯黃駿煥、李炳俊
    、劉志凱共同負沒收之責任，並於全部或一部不能沒收或不
    宜執行沒收時，追徵其價額，且就追徵之部分亦為共同追徵
    之諭知。
  ㈣至扣案如附表編號8、9所示之物，被告業於本院審理中供稱
    ：本件我只有負責出資等語（見本院卷第92頁），而查扣時
    為同案共犯劉志凱所持有管理，同案共犯劉志凱則稱上開物
    品係同案共犯李炳俊所裝設等情，業據同案共犯劉志凱於警
    詢中供承在卷（見偵卷一第82頁），且有宜蘭縣政府警察局
    110年11月16日搜索、扣押筆錄暨扣押物品目錄表1份、搜索
    現場照片在卷可參，並經本院111年度易字第98號判決宣告
    沒收在案，是卷內並無證據證明上開物品為被告所有，或為
    被告所管領，本院爰認就被告所為本案犯行部分，毋庸就上
    開物品宣告沒收。
  ㈤未扣案之破壞剪工具1支，固為被告李炳俊持以供本案犯罪使
    用之工具，然因該物品並未扣案，屬現今社會生活日常用品
    ，並非違禁物，考量其價值應屬輕微，是否沒收此物欠缺刑
    法上重要性，爰不予宣告沒收或追徵。
　㈥本案竊電的目的係為減省供應挖礦機等相關電器設備使用的
    電費，其等竊取電能的手段是私接電源，而扣案挖礦機、電
    腦主機等物（如附表編號1至7所示），係「使用」被告與同
    案共犯黃駿煥、李炳俊、劉志凱竊取的電能，據以運作的用
    電設備，非被告與同案共犯黃駿煥、李炳俊、劉志凱用來「
    竊取」電能的犯罪工具，應非供犯罪所用之物；至其餘扣案
    物，核均非供被告犯罪所用或因犯罪所生之物，又非違禁物
    ，爰均不予宣告沒收。
據上論斷，應依刑事訴訟法第299條第1項前段，刑法第28條、第
321條第1項第3款、第323條、第38條之1第1項前段、第3項，刑
法施行法第1條之1第1項，判決如主文。
本案經檢察官韓茂山提起公訴，檢察官張學翰到庭執行職務。
中　　華　　民　　國　　111 　年　　9 　　月　　7 　　日
                  刑事第五庭  法  官  李蕙伶
以上正本證明與原本無異。
本判決為第一審判決，當事人如不服本判決，應於收受送達後20
日內向本院提出上訴書狀（須按他造當事人之人數附繕本）；告
訴人、被害人如不服本判決，應請求檢察官於上訴期間內提出上
訴。若有上訴權人均未提出上訴，待判決確定後本件將送檢察署
執行，檢察署將以傳票或命令告知被告有關執行之事宜，被告勿
庸於收到本判決後即前來本院或檢察署繳納易科罰金或進行其他
執行事項。
    　　　　　　　　　　　　　書記官  陳靜宜　　　　　　
中　　華　　民　　國　　111 　年　　9 　　月　　7 　　日
附錄本案論罪科刑法條：
中華民國刑法第321條
犯前條第1項、第2項之罪而有下列情形之一者，處6月以上5年以
下有期徒刑，得併科50萬元以下罰金：
一、侵入住宅或有人居住之建築物、船艦或隱匿其內而犯之。
二、毀越門窗、牆垣或其他安全設備而犯之。
三、攜帶兇器而犯之。
四、結夥三人以上而犯之。
五、乘火災、水災或其他災害之際而犯之。
六、在車站、港埠、航空站或其他供水、陸、空公眾運輸之舟、
    車、航空機內而犯之。
前項之未遂犯罰之。

中華民國刑法第323條
（竊能量以竊取動產論）
電能、熱能及其他能量，關於本章之罪，以動產論。

附表：　　　　　　　　　　　　　　　　　　　
編號 扣案物名稱 數量單位 1 電子產品（挖礦機） 119臺 2 電子產品（網路分享器） 3臺 3 小米多功能網關及智能插座 1組 4 二樓開關總成 1組 5 電腦設備（電腦主機） 1臺 6 電腦設備（電腦螢幕） 1臺 7 電子產品（監視器主機） 2臺 8 3C100m/mPVC 電纜線（連結台電電纜線，位置：洗衣機下方） 3條 9 3C100m/mPVC 電纜線（位置：2樓） 3條